【裁判字號】    98,訴,413
【裁判日期】    981201
【裁判案由】    損害賠償
【裁判全文】
臺灣嘉義地方法院民事判決               98年度訴字第413號
原      告  丁○○
訴訟代理人  張蓁騏律師
複 代理 人  黃曉薇
被      告  甲○○
            丙○○
            乙○○
                      弄13號.
上列當事人間請求損害賠償事件，於中華民國98年11月17日言詞
辯論終結，本院判決如下：
    主  文
被告應連帶給付原告新臺幣肆拾伍萬元，及均自民國九十八年十
一月四日起至清償日止按年息百分之五計算之利息。
原告其餘之訴駁回。
訴訟費用由被告連帶負擔百分之二十，其餘由原告負擔。
本判決原告勝訴部分得假執行。但被告如於假執行程序實施前，
以新台幣肆拾伍萬元為原告預供擔保，得免為假執行。
原告其餘假執行之聲請駁回。
    事 實 與 理 由
壹、程序方面：
一、按原告於判決確定前，得撤回訴之全部或一部。但被告已為
    本案之言詞辯論者，應得其同意；訴之撤回應以書狀為之。
    但於期日，得以言詞向法院或受命法官為之，民事訴訟法第
    262條第1項前段、第2項分別定有明文。原告提起本件訴訟
    原列甲○○、丙○○、乙○○及戊○○為被告，聲明被告應
    連帶給付原告新臺幣（下同）2,400,000 元及自本起訴狀繕
    本送達被告之翌日起至清償日止，依年息 5％計算之利息。
    嗣原告於民國98年10月6 日言詞辯論期日當庭撤回對被告戊○○部分之起訴，復經被告戊○○當庭表示同意，核其所為
    ，合於上開規定，自無不合，應予准許。
二、被告甲○○、乙○○經合法通知，均未於言詞辯論期日到場
    ，核無民事訴訟法第386 條所列各款情形，爰依原告之聲請
    ，由其一造辯論而為判決。
貳、實體方面：
一、原告起訴主張：
（一）緣被告甲○○因其所經營洗車場之員工於96年7月7日晚上
      10時許，在嘉義市○○路、新榮路交岔路口處遭到不明人
      士毆打，遂心生不滿，懷疑係「弘臣汽車美容場」之人員
      所為，遂邀集被告乙○○、丙○○及不詳成年男子10餘名
      ，先至「原味海產店」旁空地集合後再驅車前往「弘臣汽
      車美容場」，其等於96年7月8日凌晨零時17分許陸續抵達
      後，即分持槍彈、鐵管、鋁棒、木棒、開山刀等器械進入
      美容場，強押原告丁○○、訴外人王志維、劉達洲上車，
      旋即將3 人帶至嘉義市○○路、北港交岔路口「原味海產
      店」旁空地，由被告等人持上開槍彈等器械共同毆打、揮
      砍、射擊原告丁○○及訴外人王志維、劉達洲等3 人身體
      ，致原告丁○○受有左下肢切割傷四處併左足內踝及腓骨
      骨折及腓腸肌斷裂，右下肢切割傷三處併髕骨韌帶斷裂，
      右手第二掌骨骨折，左上肢二處、頭部一處及背部多處切
      割傷及下腹部挫傷，第七頸椎及第一至二腰椎骨折，全身
      多處瘀傷等傷害各情，業經本院97年度訴字第189 號刑事
      判決、臺灣高等法院臺南分院以97年度上訴字1161號第二
      審刑事判決在案。
（二）按「因故意或過失，不法侵害他人之權利者，負損害賠償
      責任」、「數人共同不法侵害他人之權利者，連帶負損害
      賠償責任」，民法第184條第1項前段、民法第185條第1項
      前段分別定有明文。本件被告等刑事判決部分業經認定為
      傷害、剝奪行動自由等罪之共同正犯，且其等共同毀損原
      告所有車牌9768—LY號自用小客車，依上開法條規定均一
      體視為共同行為人，因此被告等人依法即應連帶負損害賠
      償責任。
（三）次按「不法侵害他人之身體或健康者，對於被害人因此喪
      失或減少勞動能力或增加生活上之需要時，應負損害賠償
      責任」、「不法侵害他人之身體、健康、名譽、自由、信
      用、隱私、貞操，或不法侵害其他人格法益而情節重大者
      ，被害人雖非財產上之損害，亦得請求賠償相當之金額」
      、「不法毀損他人之物者，被害人得請求賠償其物因毀損
      所減少之價額」民法第193條第1項、第195條第1項及第19
      6 條分別定有明文。被告等因友人遭不明人士毆打等細故
      ，懷疑係「弘臣汽車美容場」之員工所為，亟思報復，竟
      基邀集不詳成年男子共10餘人，共同聚眾持有槍彈等器械
      毀損、剝奪他人行動自由及傷害，手段兇狠，致無辜之原
      告受有左下肢切割傷四處併左足內踝及腓骨骨折及腓腸肌
      斷裂，右下肢切割傷三處併髕骨韌帶斷裂，右手第二掌骨
      骨折，左上肢二處、頭部一處及背部多處切割傷及下腹部
      挫傷，第七頸椎及第一至二腰椎骨折，全身多處瘀傷等傷
      害，且傷害後將原告棄置於現場未予施救，若非原告幸運
      為人發覺送醫救治，實有任令流血致死之可能，被告等人
      惡行實令人髮指，準此，原告自得依上開規定，請求被告
      等連帶賠償損害，損害金額計算如下：
  １、精神慰撫金2,000,000元：
      原告上開傷害情狀雖得復原，然因第七頸椎及第一至第二
      腰椎曾經骨折，雖醫學鑑定為得復原未致成殘，但每逢天
      氣變化，身體所承受酸痛非常人得以想像，且韌帶斷裂處
      縱已康復，亦僅能活動正常，至今不能承受重量或使力，
      況且當時被告等人糾集不詳成年男子10餘名持槍射擊汽車
      與美容場，原告當時心中所受驚嚇亦非比尋常，雖至今歷
      時2 年，猶經半夜為相同夢境所驚醒，遑論案發後初始之
      期間內，原告因驚恐而不敢入睡，食不知味，爰請求被告
      連帶賠償精神損失2,000,000元，以資慰藉。
  ２、汽車損失賠償共400,000元：
      原告之自小客車亦因該次傷害事件而遭毀損，經送修修復
      費為406,050元，因而請求400,000元之汽車損失賠償。
（四）是原告聲明：(一)被告等應連帶給付原告2,400,000 元及自
      起訴狀繕本送達之翌日起至清償日止，按年息5％ 計算之
      利息；(二)訟費用由被告連帶負擔；(三)願供擔保，請准宣告
      假執行。
二、被告方面：
（一）被告甲○○未於言詞辯論期日到場，亦未提出任何書狀作
      聲明或陳述。
（二）被告丙○○到庭陳稱：承認有共同毆打原告之事實而致原
      告受有如刑事案件所認定之傷害等情，惟表示原告請求之
      金額過高，故不願意賠償等語。
（三）被告乙○○則到庭陳稱：承認有共同毆打原告之事實而致
      原告受有如刑事案件所認定之傷害等情，惟表示沒有那麼
      多錢賠原告等語，資為抗辯，並聲明：(一)原告之訴及假執
      行均駁回；(二)訟費用由原告負擔；(三)如受不利判決，願供
      擔保，請准宣告免為假執行。
三、本院之判斷：
（一）原告與被告丙○○、乙○○不爭執之事項：
      被告等3人與不詳男子共10餘人於96年7 月8日凌晨零時17
      分許，分持槍彈等器械強押原告丁○○、訴外人王志維及
      劉達洲前往嘉義市○○路、北港交岔路口「原味海產店」
      旁空地，由被告等人持上開槍彈等器械共同毆打、揮砍、
      射擊原告丁○○及訴外人王志維、劉達洲等3 人身體，致
      原告丁○○受有左下肢切割傷四處併左足內踝及腓骨骨折
      及腓腸肌斷裂，右下肢切割傷三處併髕骨韌帶斷裂，右手
      第二掌骨骨折，左上肢二處、頭部一處及背部多處切割傷
      及下腹部挫傷，第七頸椎及第一至二腰椎骨折，全身多處
      瘀傷等傷害。
（二）本件依兩造之陳述，雙方爭執之重點應為：１、被告3 人
      就傷害原告之侵權行為結果需否負連帶賠償責任？又應賠
      償之金額若干？２、被告3 人有無共同毀損原告所有車牌
      9768—LY號自用小客車，而應負損害賠償責任？茲分述如
      下：
  １、被告3人就傷害原告之侵權行為結果需否負連帶賠償責任
      ？又應賠償之金額若干？
    按數人共同不法侵害他人之權利者，連帶負損害賠償責任
      ；不能知其中孰為加害人者，亦同；造意人及幫助人，視
      為共同行為人，民法第185條定有明文。本件原告遭被告3
      人與不詳男子共10人分持搶彈等器械共同毆打，致身體各
      處受有前述傷害，此為被告丙○○及乙○○所不否認，亦
      經本院97年度訴字第189 號刑事判決、臺灣高等法院臺南
      分院以97年度上訴字1161號第二審刑事判決認定在案，堪
      信屬實，則依上開法條之規定，被告甲○○等3 人不論是
      否有親自下手毆打原告，均須負連帶賠償責任，為此原告
      訴請被告3  人應負連帶賠償責任，乃屬於法有據。被告
      等人徒以「沒有那麼多錢賠償原告」云云，不願負賠償責
      任，委無足採。
    再按因故意或過失，不法侵害他人之權利者，負損害賠償
      責任；故意以背於善良風俗之方法，加損害於他人者亦同
      ，民法第184條第1項定有明文。又不法侵害他人之身體、
      健康、名譽、自由、信用、隱私、貞操，或不法侵害其他
      人格法益而情節重大者，被害人雖非財產上之損害，亦得
      請求賠償相當之金額，民法第195條第1項前段亦有明定。
      從而，原告依上開規定，請求被告3 人連帶賠償其因身體
      遭受不法侵害所生之非財產上損害（即精神慰撫金），自
      屬有據。惟原告主張其所受傷害甚鉅，雖經醫學鑑定尚未
      成殘，然每逢天氣變化，身體所承受酸痛非常人得以想像
      ，韌帶斷裂處尚不能承重及使力，實與殘障無所區別，因
      之請求精神慰撫金2,000,000 元部分，因本院審酌原告所
      受左下肢切割傷四處併左足內踝及腓骨骨折及腓腸肌斷裂
      ，右下肢切割傷三處併髕骨韌帶斷裂，右手第二掌骨骨折
      ，左上肢二處、頭部一處及背部多處切割傷及下腹部挫傷
      ，第七頸椎及第一至二腰椎骨折，全身多處瘀傷等傷害，
      雖非屬輕傷，然亦未致重傷害程度，又前後住院時間長達
      28天各情；另原告現年36歲，高中畢業，已婚，原為「弘
      臣汽車美容場」之負責人，被告乙○○現年26歲，離婚、
      國中畢業、靠幫忙擺設攤販維生，另被告丙○○目前在監
      執行中，此為兩造所陳明（見本院98年10月6 日言詞辯論
      筆錄及原告98年10月9 日陳報狀），以及被告甲○○名下
      財產僅有81年出產之福特汽車1 部、被告丙○○及乙○○
      名下無任何財產，此有被告3 人財產歸屬資料清單在卷可
      稽，本院參酌兩造上述之身分、地位、經濟能力，被告3
      人犯後未與原告和解，以及原告所受之傷害等情，認原告
      請求之精神慰撫金以450,000元為適當，應予准許，逾此
      部分之請求，尚屬過高，不應准許。
  ２、被告3人有無共同毀損原告所有車牌9768—LY號自用小客
      車，而應負損害賠償責任？
    原告另主張被告3 人持槍彈等器械毆打原告成傷時，復共
      同毀損原告所有車牌9768—LY號自用小客車，並陳稱原告
      在刑事案件偵查中已向警察表明車輛遭到毀損，並提出告
      訴，惟因檢察官漏未起訴，故上揭刑事判決中始未認定，
      然被告等既有此毀損原告車輛之事實，被告等人依法即應
      連帶負損害賠償責任云云。惟經本院依原告請求調取上開
      刑事案件卷宗核閱結果，原告在96年7月8日案發時及96年
      8月2日第2 次警詢時，均未曾向警方表明其所有車牌9768
      —LY號自用小客車有遭到毀損之事實，故而此部分事實均
      未經起訴書及判決書所認定，此有原告警詢筆錄2 份及該
      案起訴書、判決書各1份可參，是原告主張被告3人共同毀
      損其所有車牌9768—LY號自用小客車云云，尚乏實據，難
      以採信。
    況本件案發時間為96年7月8日，有上揭起訴書及判決書在
      卷可參，然原告所提之修車單據，其維修名下車牌9768—
      LY 號自用小客車之時間為98年7月22日，兩者相距時間長
      達2 年有餘，實難認原告所提之修車單據上所載車損確係
      被告3人於96年7月8日所造成，故原告主張被告3人應負擔
      修復車牌9768—LY號自用小客車費用400,000 元部分，為
      無理由，不應准許。
四、復按給付有確定期限者，債務人自期限屆滿時起，負遲延責
    任；給付無確定期限者，債務人於債權人得請求給付時，經
    其催告而未為給付，自受催告時起，負遲延責任；其經債權
    人起訴，或依督促程序送達支付命令，與催告有同一之效力
    ，民法第229條第1、2 項分別定有明文。又遲延之債務，以
    支付金錢為標的者，債權人得請求依法定利率計算之遲延利
    息；但約定利率較高者，仍從其約定利率；而應付利息之債
    務，其利率未經約定，亦無法律可據者，週年利率為百分之
    5，亦為民法第233條第1項及第203條所明定。查原告請求被
    告應賠償之金額，並未定有給付之期限，原告請求自98年11
    月4日即起訴狀送達被告丙○○之翌日起，按年息百分之5計
    算之利息，並未逾上開規定之範圍，自無不合。從而，原告
    本於侵權行為損害賠償請求權之法律關係，請求被告3 人連
    帶給付450,000元，及自98年11月4日起至清償日止，按年息
    百分之5 計算之利息部分，為有理由，應予准許。原告逾上
    開範圍之請求，均為無理由，應予駁回。
五、本件待證事實已臻明瞭，兩造其餘攻擊防禦方法及舉證，經
    本院斟酌後，認對判決之結果不生影響，爰不一一詳為審酌
    ，併此敘明。
六、本件原告勝訴部分為450,000 元，因未逾50萬元，依民事訴
    訟法第389條第1項第5 款之規定，法院應依職權宣告假執行
    ，爰依職權宣告假執行；又依同法第392條第2項、第3 項規
    定，本院併依職權宣告被告如於執行標的物拍定、變賣前，
    為原告預供擔保，得免為假執行。至原告敗訴部分，其假執
    行之聲請失所附麗，應予駁回。
七、據上論結，本件原告之訴為一部有理由，一部無理由，依民
    事訴訟法第79條但書、第85條第2項、第389條第1項第5款、
    第392條第2項、第3項判決如主文。
中    華    民    國    98    年    12    月    1    日
                  民一庭法  官  周俞宏
以上正本，係照原本作成。
如對本判決上訴須於判決送達後20日內向本院提出上訴狀
中    華    民    國    98    年    12    月    1    日
                            書記官  劉怡欣


司法院資訊處製作；財團法人民間司法改革基金會備份。
